臺灣臺南地方法院刑事判決　　　　　　　96年度訴緝字第40號
公　訴　人　臺灣臺南地方法院檢察署檢察官
被　　　告　甲○○
　　　　　　　　　　（現羈押於臺灣臺南看守所）
上列被告因偽造文書等案件，經檢察官提起公訴（95年度偵緝字
第313、第316號），被告於準備程序中為有罪之陳述，本院裁定
進簡式審判程序，判決如下：
    主  文
甲○○犯行使偽造私文書罪，處有期徒刑柒月，偽刻之「乙○○
」印章壹枚、偽造之保證書上偽簽之「乙○○」署押壹枚、印文
貳枚，均沒收。又連續犯業務侵占罪，處有期徒刑壹年。應執行
有期徒刑壹年陸月，偽刻之「乙○○」印章壹枚、偽造之保證書
上偽簽之「乙○○」署押壹枚、印文貳枚，均沒收。
    事  實
一、甲○○於民國九十三年五月間，為期能順利在冠珠企業股份
    有限公司（下稱冠珠公司）任職，竟基於行使偽造私文書之
    犯意，擅自偽刻其妹婿乙○○印章一枚，並在冠珠公司保證
    書中連帶保證人欄及對保記事欄上偽簽乙○○署名一枚及蓋
    印二枚，偽造乙○○同意擔任連帶保證人，擔保甲○○在冠
    珠公司任職期間，如因不法行為而使冠珠公司蒙受財務損失
    時，願負完全賠償責任之私文書，再交予冠珠公司而行使之
    ，而得以順利錄取任職，足生損害於冠珠公司及乙○○。
二、嗣甲○○經冠珠公司派往大陸同由張燕柱所經營之達億橡塑
    製品有限公司（下稱達億公司），負責向大陸客戶收取貨款
    等工作，為從事業務之人，其向客戶收取款項後，本應將款
    項交回公司，詎甲○○竟另起意圖為自己不法所有之概括犯
    意，連續自九十四年一月起至同年四月底止，收受宏逸公司
    等多家客戶應交予達億公司之貨款共人民幣二十七萬四千八
    百八十五元（詳如附表所示），得手後侵占入己。
三、案經冠珠公司及乙○○訴由臺灣臺南地方法院檢察署檢察官
    偵查起訴。
    理  由
一、上開犯罪事實有下列證據足資證明：
  (一)被告自白。
  (二)告訴人乙○○、告訴代理人吳茂益指訴。
  (三)甲○○偽造之保證書、被告向宏逸、祥溢、中成、林輝、裕
    榮、力勤、懋達、廣城等八家公司收取貨款之收據九紙及林
    輝、豐盛、德昌等三家公司書立之證明書共三紙等。
二、核被告冒用乙○○名義偽造保證書並持以行使，係犯刑法第
    二百十六條、第二百十條行使偽造私文書罪。被告侵占貨款
    ，係犯同法第三百三十六條第二項業務侵占罪。被告偽造乙
    ○○印章後持以蓋用，及偽簽乙○○署押之行為，為偽造私
    文書之部分行為，偽造後持以行使，偽造之低度行為為行使
    之高度行為吸收，均不另論罪。被告被告行為後，於九十四
    年一月七日修正，同年二月二日公布之刑法，業於九十五年
    七月一日施行，修正後刑法已刪除第五十六條連續犯之規定
    ，則被告之犯行，因行為後刑法業已刪除連續犯之規定，此
    刪除雖非犯罪構成要件之變更，但顯已影響行為人刑罰之法
    律效果，自屬法律有變更，依修正後刑法第二條第一項規定
    「行為後法律有變更者，適用行為時之法律。但行為後之法
    律有利於行為人者，適用最有利於行為人之法律」，比較新
    、舊法結果，仍應適用較有利於被告之行為時法律即舊法論
    以連續犯（最高法院九十五年第八次刑事庭會議決議參照）
    。準此，被告先後多次侵占犯行，時間緊接，方法相同，分
    別觸犯構成要件相同之罪名，顯係基於概括犯意反覆而為，
    應依連續犯規定論以一罪，並依法加重其刑。
三、被告所犯上開二罪間，犯意各別，罪名不同，應分論併罰。
    爰審酌被告固無前科，素行良善，且犯後自始即坦認犯行，
    態度良好，惟被告擅自以其妻舅乙○○之名為人事上連帶保
    證人，嗣後又虧空公款達人民幣二十七萬四千八百餘元，使
    公司蒙受鉅額損失，且使乙○○遭受公司追償，被告迄未對
    告訴人為任何賠償等一切情狀，分別量處如主文所示之刑。
四、又依修正前刑法第五十一條規定：「數罪併罰，分別宣告其
    罪之刑，依左列各款定其應執行者：」其中第五款規定：「
    宣告多數有期徒刑者，於各刑中之最長期以上，各刑合併之
    刑期以下，定其刑期。但不得逾二十年。」，修正後刑法第
    五十一條第五款則改為：「宣告多數有期徒刑者，於各刑中
    之最長期以上，各刑合併之刑期以下，定其刑期。但不得逾
    三十年。」比較結果，修正後刑法並非較有利於行為人，依
    刑法第二條第一項前段規定，仍應依修正前刑法，定其應執
    行之刑。被告偽刻之「乙○○」印章一枚、偽造之保證書上
    偽簽之「乙○○」署押一枚、印文二枚，均應依刑法第二百
    十九條規定宣告沒收。
據上論斷，應依刑事訴訟法第二百九十九條第一項前段、第二百
七十三條之一第一項，刑法第二條第一項、修正前第五十六條、
第二百十六條、第二百十條、第三百三十六條第二項、修正前第
五十一條第五款、第二百十九條，判決如主文。
本案經檢察官丙○○到庭執行職務
中　　華　　民　　國　　96　　年　　5 　　月　　15　　日
  　　　　　　　刑事第三庭    法　官　包梅真
以上正本證明與原本無異。
如不服本判決，應於收受送達後10日內向本院提出上訴書狀。
  　　　　　　　　　　　　　　書記官  李淑秋
中　　華　　民　　國　　96　　年　　5 　　月　　15　　日
附錄本案論罪科刑法條全文
中華民國刑法第216條：
（行使偽造變造或登載不實之文書罪）
行使第 210 條至第 215 條之文書者，依偽造、變造文書或登載
不實事項或使登載不實事項之規定處斷。
中華民國刑法第210條：
（偽造變造私文書罪）
偽造、變造私文書，足以生損害於公眾或他人者，處 5 年以下有
期徒刑。
中華民國刑法第336條：
（公務公益侵占罪、業務侵占罪）
對於公務上或因公益所持有之物，犯前條第 1 項之罪者，處 1
年以上 7 年以下有期徒刑，得併科 5 千元以下罰金。
對於業務上所持有之物，犯前條第 1 項之罪者，處 6 月以上
5 年以下有期徒刑，得併科 3 千元以下罰金。
前二項之未遂犯罰之。
附表
┌──┬─────┬─────┬─────────┐
│編號│ 客戶名稱 │ 收款月份 │金額（人民幣：元）│
├──┼─────┼─────┼─────────┤
│一、│ 宏逸公司 │  一月份  │ 9000             │
├──┼─────┼─────┼─────────┤
│二、│ 祥溢公司 │  二月份  │ 2900             │
├──┼─────┼─────┼─────────┤
│三、│ 祥溢公司 │  三月份  │ 38494            │
├──┼─────┼─────┼─────────┤
│四、│ 中威公司 │  二月份  │ 18720            │
├──┼─────┼─────┼─────────┤
│五、│ 林輝公司 │  一月份  │ 17550            │
├──┼─────┼─────┼─────────┤
│六、│ 林輝公司 │  二月份  │ 15300            │
├──┼─────┼─────┼─────────┤
│七、│ 裕榮公司 │  二月份  │ 39780            │
├──┼─────┼─────┼─────────┤
│八、│ 力勤公司 │  三月份  │ 16939            │
├──┼─────┼─────┼─────────┤
│九、│ 懋達公司 │          │ 64809            │
├──┼─────┼─────┼─────────┤
│十、│ 豐盛公司 │  三月份  │ 17120            │
├──┼─────┼─────┼─────────┤
│十一│ 德昌公司 │  四月份  │ 25236            │
├──┼─────┼─────┼─────────┤
│十二│ 廣城公司 │  二月份  │ 9037             │
└──┴─────┴─────┴─────────┘
